【裁判字號】    98,聲,685
【裁判日期】    980820
【裁判案由】    返還提存物
【裁判全文】
臺灣臺南地方法院民事裁定               98年度聲字第685號
聲  請  人  臺灣土地開發股份有限公司
            （即臺灣土地開發信託投資股份有限公司）
法定代理人  乙○○
相  對  人  甲○○
            丙○○
上列聲請人聲請返還提存物事件，本院裁定如下：
    主  文
聲請駁回。
聲請程序費用由聲請人負擔。
    理  由
一、聲請意旨略以：聲請人與相對人甲○○、丙○○間假扣押事
    件，聲請人已聲請鈞院以九十七年度聲字第一六○六號裁定
    准予變換提存物確定，並向鈞院提存所變換提存物。惟因聲
    請人聲請變換提存物裁定時，漏列相對人丙○○，為此依提
    存法第十七條第一項之規定，聲請鈞院准予取回鈞院九十八
    年度存字第一○二三號所提存面額為新臺幣（下同）一百萬
    元之元大商業銀行無記名可轉讓定期存款存單一張（存單號
    碼：CB0000000）等語。
二、清償提存之提存人於提存後有下列情形之一者，得聲請該管
    法院提存所返還提存物：（一）提存出於錯誤。提存法第十
    七條定有明文。又擔保提存之提存人於提存後，有下列情形
    之一者，得聲請該管法院提存所返還提存物：（九）提存出
    於錯誤或依其他法律之規定，經法院裁定返還確定。提存法
    第十八條第一項第九款亦有明定。而所謂「提存出於錯誤」
    係指提存人無提存原因存在，且對於當事人或標的之認識發
    生錯誤所為提存。查本件聲請人上開提存，係依據本院九十
    一年度裁全字第四九二六號民事假扣押裁定及嗣後歷次准許
    變換提存物裁定（詳下述）所為，性質上為擔保提存，而非
    清償提存，故聲請人援引提存法第十七條第一項規定主張提
    存出於錯誤，請求返還提存物，已有未合，先予敘明。
三、又按因假扣押所供之擔保，係為擔保受擔保利益人因不當假
    扣押所受損害而設。查聲請人前向本院聲請以九十一年度裁
    全字第四九二六號民事假扣押裁定准聲請人供相對人甲○○
    、丙○○損害之擔保，並以本院九十一年度存字第二六五八
    號提存後，再聲請本院對相對人甲○○所有不動產執行假扣
    押，至相對人丙○○部分，因聲請人查無資產，則請求核發
    未執行證明。經本院於九十一年八月一日以九十一南院鵬執
    全湘字第二四五九號函通知因上開假扣押所執行相對人甲○
    ○名下之不動產與本院八十九年度執字第一二七六八號所查
    封之財產相同，併由該案辦理，並於同日以相同字號核發對
    相對人丙○○於假扣押程序實施前撤回執行之證明書。惟聲
    請人嗣仍再以甲○○及丙○○為相對人，聲請變換提存物，
    迭經本院以九十二年度聲字第一四六三號、九十六年度聲字
    第一四二九號裁定准許，聲請人再分別以本院九十四年度存
    字第一一八一號及九十七年度存字第一六五二號提存在案，
    而聲請人迄未撤回對相對人甲○○所有不動產之假扣押執行
    ，經本院調取上開案卷核閱無訛。另一方面，依強制執行法
    第一百三十二條第三項「債權人收受假扣押裁定或假處分裁
    定已逾三十日者，不得聲請執行」之規定，聲請人亦不得再
    本於前揭本院九十一年度裁全字第四九二六號民事假扣押裁
    定再相對人丙○○之財產聲請假扣押執行。綜上可知，聲請
    人前揭提存及變換提存物，僅供相對人甲○○損害之擔保，
    而不及於相對人丙○○，聲請人嗣聲請本院以九十七年度聲
    字第一六二六號裁定就相對人甲○○部分准予變換提存物，
    即無違誤；而聲請人再本於該准予變換提存物裁定，向本院
    以九十八年度存字第一○二三號變換提存物，亦非無提存原
    因且對於當事人或標的之認識發生錯誤之提存，即不符提存
    法第十八條第一項第九款之規定甚明。末查，聲請人業已執
    上開假扣押裁定就相對人甲○○之財產為假扣押執行，該執
    行程序尚未經撤回或終結，復無應供擔保原因消滅或受擔保
    利益人同意返還之情形，則聲請人請求返還提存物，亦與民
    事訴訟法第一百零四條各款所列情形不符。從而，聲請人聲
    請返還提存物，於法尚有未合，應予駁回。
四、依民事訴訟法第九十五條、第七十八條，裁定如主文。
中    華    民    國    98    年    8    月     20    日
                  民事第二庭    法  官  陳賢德
以上正本證明與原本無異。
如不服本裁定應於送達後十日內向本院提出抗告狀，並應繳納抗
告裁判費新臺幣一千元整。
中    華    民    國    98    年    8     月    20    日
                                書記官  張晶瑩


司法院資訊處製作；財團法人民間司法改革基金會備份。
